【裁判字號】    92,家上,42
【裁判日期】    921215
【裁判案由】    離婚
【裁判全文】
臺灣高等法院花蓮分院民事判決  九十二年度家上字第四二號
      上  訴  人  甲○○
      被  上訴人  乙○○
                  送達處所：板.
當事人間請求離婚事件，上訴人對於中華民國九十二年七月二十五日臺灣花蓮地方法
院九十二年度婚字第二二五號第一審判決提起上訴，本院於民國九十二年十一月二十
四日言詞辯論終結，判決如下：
    主    文
原判決廢棄。
被上訴人在第一審之訴駁回。
第一、二審訴訟費用由被上訴人負擔。
    事實及理由
一、本件被上訴人在原審起訴主張：其與上訴人為夫妻，現婚姻關係仍存續中，婚後
    不久上訴人即顯現酗酒惡習及暴力傾向，稍有不悅即毆打其成傷，使其在身心上
    遭到無法忍受之痛苦；惟其因顧及子女及家庭幸福和諧，而百般容忍。直至子女
    成年可獨立生活，實已無法再行忍受，乃自民國（下同）七十年間起與上訴人分
    居花蓮、台北兩地，已逾二十餘年之久；上訴人從未關心其生活，亦未支付生活
    費用。足見兩造婚姻感情基礎業已破裂，顯已發生無法維持婚姻之重大事由，為
    此依民法第一千零五十二條第二項訴請離婚。
二、上訴人則以：伊並無酗酒惡習及暴力傾向，夫妻間口角難免，但吵至動手僅有二
    、三次，且均係被上訴人先行動手，而引至互相推拉，伊絕無故意毆打上訴人成
    傷之事實。伊因先後在台中、花蓮承作工程，而需在外居住；又接來大陸老母及
    姪女，不慣與被上訴人共處，故對被上訴人離家外住之事未予苛責。且伊原任公
    職，薪水均交被上訴人管理；六十一年伊離開公職經商後，被上訴人購買豪宅，
    子女求學、出國經費，亦係伊經商所賺，伊均未過問被上訴人如何支出，何以言
    未支付生活費用等語置辯。原審為被上訴人勝訴之判決，尚有違誤，為此提起上
    訴，求為判決：(一)原判決廢棄。(二)被上訴人在第一審之訴駁回。
三、經查：
（一）本件被上訴人主張兩造為夫妻，現婚姻關係仍存續中一節，有被上訴人提出之
      戶籍謄本一件可證，復為上訴人所不爭執，此部分之事實應堪信為真實。
（二）另被上訴人主張上訴人有酗酒惡習及暴力傾向，稍有不悅即毆打其成傷，使其
      在身心上遭到無法忍受之痛苦等情，則為上訴人所否認。被上訴人所舉之證人
      陳相如在原審雖證稱「我認識原告，我與她是教會的姊妹，我在七十二年的時
      候認識原告。（問：兩造的婚姻關係相處情形如何，後來為何會分居？）答：
      兩造在民國五十年結婚，被告是做生意的，生意不好的時候常會發脾氣毆打原
      告，在七十年間原告因為受不了就離開兩造的住處，搬至台北松山居住，我和
      她是松山教會的姊妹，我有看過原告手上有縫過的傷痕，她說那是她在花蓮被
      她先生打的，她說她很可憐從年輕被打到老，她的小孩也都知道，但目前小孩
      都在美國留學，他們家庭的這些事情，除了原告會跟我講外，原告的小孩也會
      跟我講，講到母親受到父親的家庭暴力會掉眼淚，他們的小孩後來也都搬至松
      山與母親住，但是現在都到美國去留學了」云云。惟依該證人所述，其並非目
      睹上訴人有傷害被上訴人之情事，而係聽聞自被上訴人及兩造子女；僅屬傳聞
      證據，缺乏證據力，已難輕易採信。況該證人所述情節，與被上訴人在本院所
      稱：遭上訴人毆傷手指時是住台北市○○路，時間在六十八年間等語；及證人
      即兩造之子任昭銘現並未出國留學，且其在本院稱：不認識證人陳相如，其父
      親並沒有酗酒惡習及暴力傾向，曾與其父親至母親住處，其母親不願意開門等
      語；均不相符，是證人陳相如在原審之證言，顯非事實而無足採。另被上訴人
      並無其他舉證，足資證明其此部分主張與事實相符，其此部分主張自難採信。
（三）再被上訴人主張上訴人從未關心其生活，亦未支付生活費用一節，亦為上訴所
      否認。上訴人並抗辯：伊原任公職，薪水均交被上訴人管理；六十一年伊離開
      公職經商後，被上訴人購買豪宅，子女求學、出國經費，亦係伊經商所賺；伊
      因先後在台中、花蓮承作工程，而需在外居住；現被上訴人每年還與全家聚餐
      一、二次等語；復提出被上訴人處分資產表、不動產買賣契約書、被上訴人致
      上訴人書函、全家照片等件為證。而被上訴人就其每年尚與全家聚餐一節，並
      不否認，且稱：瑞安街房子是上訴人用伊名字蓋的，仁愛路房子是瑞安街賣掉
      所剩錢買的，北濱街房子是上訴人蓋的；伊偶而會到花蓮住幾天等語。且證人
      即兩造之子任昭銘在本院稱：記憶中只要父母親吵架，都會吵的很厲害，母親
      會離家，頻率不太一定；在升高中時，母親買一棟房子；父母親分開住之原因
      ，奶奶從大陸遷到台灣，住在台北家中不習慣，父親才在中興新村幫她找一棟
      房子，父親兩邊跑，後來父親在花蓮蓋房子，就和奶奶搬到花蓮，母親偶而來
      花蓮住等語。足見上訴人前揭抗辯並非虛言，故被上訴人主張上訴人從未關心
      其生活，亦未支付生活費用云云，亦無足採。
（四）按夫妻之一方，以有民法第一千零五十二條第一項所列各款以外之重大事由，
      難以維持婚姻，而依同條第二項規定請求離婚者，必其事由甚為重大，已達難
      以維持婚姻之程度，他方始得據以請求離婚。而是否有難以維持婚姻之重大事
      由，判斷標準為婚姻是否已生破綻而無回復之希望，此不可由原告已喪失維持
      婚姻意欲之主觀面加以認定，而應依客觀的標準，即難以維持婚姻之事實，是
      否已達於倘處於同一境況，任何人均將喪失維持婚姻希望之程度以決之。綜上
      所述，被上訴人前揭所主張之事由，均未能舉證證明為真實；而上訴人在本院
      則堅表願維持婚姻關係。是本院自無從認定，兩造間究有何難以維持婚姻之重
      大事由。
四、綜合上情，上訴人抗辯其並無被上訴人所主張難以維持婚姻之重大事由，為可採
    信；被上訴人主張兩造間有難以維持婚姻之重大事由，尚屬無據。從而，被上訴
    人依民法第一千零五十二條第二項規定請求離婚，為無理由，不應准許。原審遽
    採證人陳相如之證言，認被上訴人之主張為真實，而判決准予離婚，自有未洽。
    上訴意旨指摘原判決不當，求予廢棄改判，為有理由。自應由本院予以廢棄改判
    ，如主文第二項所示。
五、本件事證已臻明確，兩造其餘攻擊防禦方法，對本件判決之結果無影響，核無一
    一審究必要，附此敘明。
據上論結，本件上訴為有理由，依民事訴訟法第四百五十條、第七十八條，判決如主
文。
中      華      民      國    九十二    年     十二     月     十五     日
                                     審判長法官  黃  永  祥
                                           法官  張  健  河
                                           法官  林  德  盛
正本係照原本作成。
如對本判決上訴，須於判決送達後二十日內向本院提出上訴狀，未表明上訴理，應於
提出上訴後二十日內向本院補提理由書狀（均須按他造當事人之人數附繕本）上訴時
應提出委任律師或具有律師資格之人之委任狀；委任有律師資格者，另應附具律師及
格證書及釋明委任人與受任人有民事訴訟法第四百六十六條之一第一項但書或第二項
（詳附註）所定關係之釋明文書影本。
                                    法院書記官  劉  夢  蕾
中      華      民      國    九十二    年     十二     月     十五     日
附註：
民事訴訟法第四百六十六條之一（第一項、第二項）：
對於第二審判決上訴，上訴人應委任律師為訴訟代理人。但上訴人或其法定代理人具
有律師資格者，不在此限。
上訴人之配偶、三親等內之血親、二親等內之姻親，或上訴人為法人、中央或地方機
關時，其所屬專任人員具有律師資格並經法院認為適當者，亦得為第三審訴訟代理人
。


司法院資訊處製作；財團法人民間司法改革基金會備份。
